【裁判字號】    90,上,199
【裁判日期】    900529
【裁判案由】    返還價金
【裁判全文】
臺灣高等法院民事判決  九十年度上字第一九九號
      上  訴  人  乙○○
      被  上訴人  甲○○
右當事人間返還價金事件，上訴人對於中華民國八十九年十二月十九日臺灣臺北地方
法院八十九年度訴字第三七五四號第一審判決提起上訴，本院判決如左：
    主    文
上訴駁回。
第二審訴訟費用由上訴人負擔。
原判決所命上訴人應為之給付，於上訴人以新臺幣參佰肆拾壹萬元供擔保後，得免為
假執行。
    事    實
甲、上訴人方面：
壹、聲明：
一原判決廢棄。
二駁回被上訴人在第一審之訴。
三如受不利判決，願供擔保，請准免為假執行。
貳、陳述：除與原判決記載相同者外，補稱略以：
一本件黃金條塊買賣係不知名外籍人士（下稱貨主）將黃金條塊交予被上訴人點數數
  量，由被上訴人抽取其中十塊檢驗無誤後，始將價款交予伊，伊將其中部分價款兌
  換美金十一萬二千五百元交付被上訴人，餘新臺幣八十八萬一千二百元則由貨主交
  伊保管，貨主當場將黃金條塊放入保險箱交予上訴人，卻將保險箱鑰匙帶走，被上
  訴人指派其會計林玉容帶美金至貨主下塌飯店交付予貨主換取保管箱鑰匙，由此交
  易過程，足以顯示本件買賣係被上訴人逕與貨主所為，伊僅係中間介紹人。
二訴訟外之自認，尚須審查其與實際情形是否相同，依自由心證以為取捨。本件買賣
  當日新臺幣與美金兌換率為一美金兌換三○‧八五新臺幣，每公克黃金九‧五美元
  ，換算為台錢為每錢新臺幣一千零九十七元六角八分，刑事偵訊筆錄記載伊以每錢
  新臺幣一千零九十七元六角八分買入，而以新臺幣一千零八十八元賣出，係高買低
  賣，顯與常理有違，筆錄所載與事實不符，自不得為不利伊之證據。
參、證據：援用原審提出之證據。
乙、被上訴人方面：
壹、聲明：駁回上訴。
貳、陳述：除與原判決記載相同者外，補稱略以：
  買賣契約出賣人與物權之所有權人非必屬同一，縱本件買賣標的物之黃金條塊確屬
  貨主所有，然由上訴人以其名義與伊洽談並受領買賣價金，且交易驗貨過程中，上
  訴人亦均在場，足見上訴人確為本件黃金條塊買賣之出賣人。
參、證據：援用原審提出之證據。
    理    由
一被上訴人主張：伊於民國八十九年二月十八日向上訴人購買黃金條塊三百塊，因上
  訴人所交付黃金條塊中有二百九十塊為贗品，伊已依法解除買賣契約，上訴人除返
  還部分價金外，尚有新臺幣二百四十萬六千七百四十元未為返還等情，爰本於契約
  解除後回復原狀規定，求為命上訴人返還其餘價金及自起訴狀繕本送達翌日起之法
  定遲延利息之判決。上訴人則以：伊僅介紹被上訴人向某不知名外籍人士購買黃金
  條塊，並非自為出賣人等語，資為抗辯。
二本件事實經過
  依兩造陳述及上訴人於被訴涉嫌詐欺罪警訊及偵察中供述，本件事實經過為：
  某不知名貨主至上訴人經營之鼎褔珠寶店兜售黃金條塊，上訴人因未經營純金業務
  ，於八十九年二月十五日向同為經營珠寶店之被上訴人電詢收購黃金之價格，並與
  被上訴人之會計林玉容議價，表示如要購買，希望以一部分美金一部分新臺幣付款
  ，但林玉容表示僅願以每錢新臺幣一千零八十八元收買且以新臺幣交易，嗣於同年
  月十八日，被上訴人依約偕同林玉容到上訴人經營之珠寶店，由貨主點數黃金條塊
  為三百塊放入保險箱，被上訴人從保險箱抽拿十塊黃金條塊檢驗無誤後，即按每錢
  新臺幣一千零八十八元計算之買賣價金新臺幣四百三十五萬一千八百元交付上訴人
  ，貨主當場將黃金條塊放入保險箱，而將保險箱鑰匙攜離現場，上訴人收受新臺幣
  後，除將其中新臺幣八十八萬一千二百元自留外，其餘新臺幣三百四十七萬零六百
  元則找來經營銀樓業者折算為美金十一萬二千五百元交由被上訴人，被上訴人指派
  其會計林玉容攜前述美金至貨主下塌飯店交付貨主換取保險箱鑰匙，惟返回上訴人
  處卻無法打開保險箱，兩造乃同至汽車修理廠割開保險箱，始發現除其中十塊為真
  品外，其餘二百九十塊為膺品，上訴人即將其留有之新臺幣中八十萬元退還被上訴
  人。
三本件爭點－上訴人是否為本件黃金條塊買賣之出賣人
  按買賣，係當事人約定一方移轉財產權於他方，他方支付價金之契約，當事人就標
  的物及其價金互相同意時，買賣契約即為成立，又物之出賣人，負交付其物於買受
  人，並使其取得該物所有權之義務，民法第三百四十五條、第三百四十八條分別定
  有明文，故物之買賣契約之出賣人，非以所有權人為必要，僅須將來得使買受人取
  得物之所有權及占有即為已足，而於雙方當事人就標的物及價金互相同意時，買賣
  契約即為成立。查：本件買賣係上訴人與被上訴人接洽而同意買賣標的物、買賣單
  價及價金支付方式，已如前述，則依上開說明，上訴人應為本件買賣契約當事人。
  上訴人雖辯稱：伊僅仲介買賣賺取佣金，並非出賣人，於警訊時所稱以每公克美金
  九點五元買入而以每錢新臺幣一千零八十八元賣出，為高買低賣，有違常理，警訊
  筆錄與事實不符，不得為證據，被上訴人在貨主面前點貨、驗貨、派遣職員交付美
  金換回保險箱鑰匙，自係直接與貨主交易云云。惟：
(一)上訴人並未證明已向被上訴人告知伊係報告訂約機會之仲介人，而本件黃金條塊買
  賣，價值菲薄，被上訴人與貨主素不相識，為上訴人所不爭，是其辯稱：伊係信用
  上訴人而向上訴人買入，不可能僅憑上訴人仲介即向陌生人購買大量黃金條塊，即
  與常理無違，參酌被上訴人不同意上訴人要求以部分美金、部分新臺幣支付價金，
  堅持以新臺幣支付，益足佐證被上訴人為確保其購入黃金來源之正當性，僅願向經
  營珠寶店之上訴人購買。
(二)兩造既約定黃金每錢單價為新臺幣一千零八十八元，被上訴人且以上開單價計付價
  金交付上訴人，則上訴人究以何種價格向貨主購入黃金，即非被上訴人所得過問，
  上訴人所稱以每公克九點五美元向貨主買入黃金並未能舉證證明，無從判斷上訴人
  是否確為高買低賣，何況上訴人自承貨主所留新臺幣八十餘萬元中部分款項係準備
  向伊購買珠寶之用，上訴人亦可從中獲取利益，自不能因上訴人高買低賣而認上訴
  人非本件出賣人。
(三)物之出賣人並不以所有權人為必要，上訴人為履行其出賣人義務，自非不得使貨主
  代其履行出賣人移轉所有權及交付占有之義務，尚不得以被上訴人在貨主面前點貨
  、驗貨、派遣職員交付美金換回保險箱鑰匙，即認係由被上訴人直接與貨主成立買
  賣契約，上訴人所辯自無足採。
四按物之出賣人，對於買受人應擔保其物於危險移轉於買受人時，無滅失或減少其價
  值之瑕疵，出賣人應負瑕疵擔保責任者，買受人得解除契約，契約解除後，雙方互
  負回復原狀之義務，民法第三百五十四條第一項、第三百五十九條、第二百五十九
  條分別定有明文。被上訴人向上訴人購買黃金條塊中二百九十塊係贗品，自屬具有
  減少其價值之嚴重瑕疵，被上訴人得依上開規定解除該部分買賣契約。而兩造於發
  現黃金條塊中二百九十塊為贗品時，上訴人即將貨主所留新臺幣中八十萬元退還被
  上訴人，應認兩造於當時已經合意解除該贗品部分之買賣契約，被上訴人自得請求
  上訴人返還該部分之買賣價金。而本件黃金條塊買賣，三百塊價金共新臺幣四百三
  十五萬一千八百元，每塊為新臺幣一萬四千五百零六元（0000000÷300＝14506 ）
  ，上訴人應返還二百九十塊價金為四百二十萬六千七百四十元（14506×290＝
  0000000），扣除已返還新臺幣八十萬元後，上訴人尚應返還被上訴人三百四十萬
  六千七百四十元，原判決判命上訴人如數給付並加付自起訴狀繕本送達翌日時起之
  法定遲延利息，並依聲請為附以供擔保為條件之假執行宣告，洵為正當。上訴意旨
  指摘原判決不當，聲明廢棄，非有理由，應予駁回。又上訴人陳明如受不利判決，
  願供擔保免為假執行，核無不合，爰酌定相當擔保金額宣告之。
五據上論結，本件上訴為無理由。依民事訴訟法第四百四十九條第一項、第七十八條
  、第三百九十二條，判決如主文。
中      華      民      國    九十      年      五      月    二十九  日
                                民事第五庭
                                    審判長法  官  黃  熙  嫣
                                          法  官  詹  文  馨
                                          法  官  鄭  傑  夫
右正本係照原本作成。
如不服本判決，應於收受送達後二十日內向本院提出上訴書狀，其未表明上訴理由者
，應於提出上訴後二十日內向本院補提理由書狀（均須按他造當事人之人數附繕本）
上訴時應提出委任律師或具有律師資格之人之委任狀；委任有律師資格者，另應附具
律師及格證書及釋明委任人與受任人有民事訴訟法第四百六十六條之一第一項但書或
第二項（詳附註）所定關係之釋明文書影本。
中      華      民      國    九十      年      五      月      十      日
                                          書記官  劉  家  聲
附註：
民事訴訟法第四百六十六條之一（第一項、第二項）：
對於第二審判決上訴，上訴人應委任律師為訴訟代理人。但上訴人或其法定代理人具
有律師資格者，不在此限。
上訴人之配偶、三親等內之血親、二親等內之姻親，或上訴人為法人、中央或地方機
關時，其所屬專任人員具有律師資格並經法院認為適當者，亦得為第三審訴訟代理人
。


司法院資訊處製作；財團法人民間司法改革基金會備份。
